臺灣臺南地方法院民事判決
110年度家繼簡字第7號
原      告  林秀玲
                    （送達代收人  鍾瑞彬  住○○市○○區○○○路000號0樓之0）
訴訟代理人  陳樹村律師
            邱柏誠律師
被      告  王允文
            王秀芬
            林秀珍
            王秀蓉
            王清峰
            王清薰
            王準明
            王肇陽
            王孟文
            王百合

            王蕙芳

            王蕙蕓
            王壽山
            王博文
            王文達
上列當事人間請求分割遺產事件，本院判決如下：
    主  文
原告之訴駁回。
訴訟費用由原告負擔。
    事  實
一、本件原告起訴主張：
  （一）被繼承人王謀記於民國26年10月4日死亡，遺留臺南市
        永康區東橋段多筆土地持分，惟經臺南市政府辦理地籍
        清理未能釐清土地而代為標售，並將屬被繼承人王謀記
        部分之土地權利價金共計新臺幣（下同）1,356,375元
        （下稱系爭遺產），存入地籍清理土地權利價金保管款
        專戶，有臺南市政府108年3月22日府地籍字第10803152
        89號函可稽。
  （二）被繼承人王謀記之遺產由其子王生鏗、王生爨、王宜昌
        三人繼承，渠等死亡後再由渠等子女即兩造繼承：
　　　　⒈按「繼承開始（即被繼承人死亡日期或經死亡宣告確
          定死亡日期）於台灣光復以前者（民國三十四年十月
          二十四日以前），應依有關台灣光復前繼承習慣辦理
          。」、「日據時期台灣省人財產繼承習慣分為家產繼
          承與私產繼承兩種。家產繼承因戶主喪失戶主權而開
          始。戶主喪失戶主權之原因：（一）戶主之死亡。死
          亡包括事實上之死亡及宣告死亡。」、「因戶主喪失
          戶主權而開始之財產繼承，其繼承人之順序為：（一
          ）法定之推定財產繼承人。第一順序之法定推定財產
          繼承人係男子直系卑親屬（不分長幼、嫡庶、婚生或
          私生、自然血親或準血親）且係繼承開始當時之家屬
          為限。」、「繼承開始在光復前，依當時之習慣有其
          他合法繼承人者，即不適用民法繼承編之規定。」，
          繼承登記法令補充規定第1點前段、第2點第1項、第3
          項前段、第4項第1款、第3點第1項第1款、第2項前段
          、第13點前段分別定有明文。
　　　　⒉經查，被繼承人王謀記乃係臺南廳臺南市高砂町三丁
          目十五番地之戶主，其於昭和12年（即民國26年）10
          月4日死亡，則揆諸前開繼承登記法令補充規定，其
          法定之推定財產繼承人僅男子直系卑親屬即長男王生
          鏗、次男王生爨、三男王宜昌三人，至於配偶王陳知
          、長女王月英、次女王月華、三女王月美、四女陳平
          月娥、五女王藜錆、六女王榮子（出養後改名江榮女
          ）則無繼承權。
　　　　⒊被繼承人王謀記之繼承人為王生鏗、王生爨、王宜昌
          三人，應繼分各三分之一，王生鏗之繼承人有原告、
          被告王允文、林秀珍、王秀蓉、王秀芬五人，應繼分
          各十五分之一；王生爨之繼承人有被告王清峰、王清
          薰、王準明、王肇陽、王孟文、王百合六人，應繼分
          各十八分之一；王宜昌之繼承人有被告王蕙芳、王蕙
          蕓、王壽山、王博文、王文達五人，應繼分各十五分
          之一。
　（三）兩造均為被繼承人王謀記之繼承人，而系爭遺產迄今尚
        未分割，且並無不能分割之情形，亦無不分割之約定，
        惟兩造事實上無法協議分割，爰依民法第1164條規定，
        請求分割系爭遺產。　　　　
　（四）並聲明：
　　　　⒈被繼承人王謀記所遺留1,356,375元，由兩造按應繼分
          比例分得。
　　　　⒉訴訟費用由兩造按應繼分比例負擔。
二、按原告之訴，依其所訴之事實，在法律上顯無理由者，法院
    得不經言詞辯論，逕以判決駁回之，民事訴訟法第249條第2
    項定有明文。復按遺產稅未繳清前，不得分割遺產、交付遺
    贈或辦理移轉登記。贈與稅未繳清前，不得辦理贈與移轉登
    記。但依第41條規定，於事前申請該管稽徵機關核准發給同
    意移轉證明書，或經稽徵機關核發免稅證明書、不計入遺產
    總額證明書或不計入贈與總額證明書者，不在此限，遺產及
    贈與稅法第8條第1項定有明文。
三、查原告主張被繼承人王謀記生前為戶主，於日據時期昭和12
    年（即民國26年）10月4日死亡，依當時臺灣之習慣，以男
    性直系血親卑親屬即長子王生鏗、次子王生爨、三子王宜昌
    為繼承人，又王生鏗、王生爨、王宜昌及渠配偶均已死亡，
    兩造分別為王生鏗、王生爨、王宜昌之子女，被繼承人王謀
    記之遺產應由兩造繼承之事實，業據原告提出戶籍資料（含
    日據時期及光復後之手抄本）、繼承系統表為證，堪予認定
    。
四、又查原告固主張被繼承人王謀記死亡後，遺有臺南市永康區
    東橋段多筆土地持分，其所遺土地經臺南市政府代為標售，
    所得之價金共1,356,375元，業經存入臺南市政府地籍清理
    土地權利金保管款專戶，而訴請分割之，惟被繼承人王謀記
    之繼承人尚未辦理遺產稅申報，本院於110年7月19日言詞辯
    論時限期命原告辦理遺產稅申報，並提出遺產稅免稅或完稅
    證明書，若逾期未補正，將駁回原告之訴，嗣原告於110年8
    月3日具狀表明無法補正，揆諸前開規定，在繼承人繳清遺
    產稅或取得遺產稅免稅證明書等相關證明前，自不得分割遺
    產，是原告訴請分割遺產，顯無理由，爰不經言詞辯論，逕
    以判決駁回之。
五、據上論結，本件原告之訴顯無理由，依家事事件法第51條，
    民事訴訟法第249條第2項、第78條，判決如主文。
中　　華　　民　　國　　110 　年　　9 　　月　　13　　日
                  　　家事法庭　法  官　葉惠玲
以上正本係照原本作成。
如對本判決上訴，須於判決送達後20日之不變期間內，向本院提
出上訴狀。
中　　華　　民　　國　　110 　年　　9 　　月　　13　　日
                                書記官　陳玉芬